# 关于返利的会计处理

提问人：yjhly2011 时间：2022-02-18 16:21:57
各位好，关于返利的会计处理，情况如下：
例：商业企业甲公司为一般纳税人，增值税率为13%，生产企业乙公司是其常年货物供应商，增值税率13%。 2020 年初甲乙双方签订购销合同，约定如果甲公司购货金额达到 100 万元（含税，下同），则乙公司给予甲公司返利为购货金额的11.3%【这里主要是为了便于计算，即如果甲公司当年购货金额达到 100 万，则乙公司向其返利11.3万】。 2020 年甲公司购货达到 120 万元，购货成本，其中商品A为 4000 件， 100 元/件，计 40 万，商品B 1600件， 500 元/件，计 80 万。甲公司按货物销售额的11.3%与乙公司结算返利（金额为 120 _11.3%=13.56_ 万）。当年末，甲公司产品 _A_ 、 _B_ 各对外销售 _80%_ ，另 _20%_ 为库存。《国家税务总局关于商业企业向货物供应方收取的部分费用征收流转税问题的通知》 _(_ 国税发 _[2004]136_ 号 _):_ 对商业企业向供货方收取的与商品销售量、销售额挂钩 _(_ 如以一定比例、金额、数量计算 _)_ 的各种返还收入，均应按照平销返利行为的有关规定冲减当期增值税进项税金。当期应冲减进项税金 _=_ 当期取得的返还资金 _/(1+_ 所购货物适用增值税税率 _)x_ 所购货物适用增值税税率。根据该规定， _2021_ 年初，乙公司应向甲公司开具红字增值税专用发票 _13.56_ 万，甲公司作进项税额转出处理。 _1_ 、如果乙公司向甲公司支付现金_13.56_ 万元 _(1)_ 甲公司会计处理：借：银行存款 _13.56_ 万贷：主营业务成本 _A 4000_ 件 100 元/件 _80%_ 11.3%/1.13 3.2万 主营业务成本 B 1600件 _500_ 元 _/_ 件80% _11.3%/1.13 6.4_ 万 库存商品_A 4000_ 件 100 元/件 _20%_ 11.3%/1.13 0.8万 库存商品 B 1600件 _500_ 元 _/_ 件20%*11.3%/1.13 1.6万 应交税费-应交增值税（进项税额转出） 1.56万问题：这里甲公司会计分录中，应该是主营业务成本，还是以前年度损益调整，因为实际业务是上一年度的业务。 (2)乙公司：在开具红字增值税专用发票时，因为上年度乙公司开具给甲公司的增值税专用发票甲公司已经认证了，需要甲公司开具红字增值税发票信息表，乙公司再根据甲公司开出的红字增值税发票信息表开具红字增值税专用发票。商品内容只有金额无数量。借：主营业务收入 12 万应交税费-应交增值税（销售税额）1.56万 贷：银行存款 13.56万问题：乙公司是否也涉及到以前年度损益调整。 2 、如果乙公司向甲公司支付返利的形式为商品，即以货的形式给付。不管是按比例分配到A、B两个商品上还是全部由乙公司发货某一种商品做为实物折扣给甲公司（比如全部为A商品），按照增值税发票管理规定，折扣价格需开在一张发票上，这样会存在一个问题，即须在 2021 年度甲公司再次购货时，乙公司才能将上一年度产生的返利开具在新购货所对应的发货上（即该发票至少三行，一行为新购进商品信息，一行为正值的返利商品信息，第三行为对应正值返利金额的负数金额），将返利对应的商品100%折扣，否则发票金额为零了。
以上的分析和处理是否正确？这个例题涉及到了实操问题，尤其是发票如何开具会影响会计上的处理，如果开具不正确，有可能销售方会出现视同销售的问题，但开具红字增值税专用发票又存在一定的限制，这里不是根据每单业务判定，而是根据一整年的业务量而定，而且本例题存在跨年情况，如何正确处理会计问题和税务问题，望有经验的同行讨论，谢谢！

回答人：chenyiwei
此问题一般不属于前期差错，故不应作为以前年度损益调整处理。理论上甲公司在上年末应当合理预计可收到的返利金额，调整上年末的销售成本和期末库存成本。如果确实无法合理预计的，则在收到时冲减收到当期的营业成本和存货价值处理。

提问人：yjhly2011 时间：2022-02-23 14:55:29
谢谢陈版主回复，如果上年末做了合理预计，但在次年甲乙双方结算时确定的数值与预计的不完全一致，即存在差额，而此时上年已经结账。从审计角度看，是否要调整上年的报表数据，即调表。实际操作中，可能会涉及到库存商品的跨年延续，因为单价不同了（在上年进货未全部销售完的情况下），那么企业账上的数据如何调整。
另外个人理解还是倾向于将次年返还的无论是现金还是商品，应该根据合同看作是一览子业务，调整上年的成本和期末库存（假设在上年末未预计的情况下，而在次年结算返利时），谢谢

回答人：chenyiwei
不应调整以前年度；作为会计估计变更调整发生变化的当年度报表。